【裁判字號】    97,交聲,101
【裁判日期】    970331
【裁判案由】    違反道路交通管理處罰條例聲明異議
【裁判全文】
臺灣桃園地方法院交通事件裁定         97年度交聲字第101號
原處分機關  交通部公路總局新竹區監理所
異  議  人
即受處分人  甲○○
上列受處分人因違反道路交通管理處罰條例案件，對於交通部公
路總局新竹區監理所桃園監理站中華民國96年12月26日所為之處
分（原處分案號：桃監裁罰字第裁52－DB0000000 號），聲明異
議，本院裁定如下：
    主  文
異議駁回。
    理  由
一、原處分意旨略以：異議人即受處分人甲○○於民國96年11月
    21日晚間6 時50分許，騎乘車牌號碼JK9─733號普通重型機
    車行駛於桃園縣八德市○○路772 巷，行經與建國路之有燈
    光號誌管制之交岔路口時，闖紅燈右轉駛入建國路，為桃園
    縣政府警察局八德分局廣興派出所警員當場攔停舉發，並以
    異議人行經有燈光號誌管制之交岔路口紅燈右轉為由，開立
    桃警局交字第DB0000000 號舉發違反道路交通管理事件通知
    單，嗣並將該通知單交付予異議人。異議人於舉發通知單上
    所載應到案日期前向交通部公路總局新竹區監理所桃園監理
    站（下稱原處分機關）提出申訴，經原處分機關函請舉發機
    關調查結果，認異議人確有前述違規行為，乃依道路交通管
    理處罰條例第53條第2 項、第63條第1 項第3 款，違反道路
    交通管理事件統一裁罰基準及處理細則第43條、第44條、第
    67條之規定，於96年12月26日以桃監裁字第裁52-DB0000000
    號違反道路交通管理事件裁決書，裁處罰鍰新臺幣（下同）
    600 元，並記違規點數3 點。
二、異議意旨略以：其於上開所述時間，騎乘上揭車輛由桃園縣
    八德市○○路772 巷進入建國路時，並無舉發本件違規之警
    員所稱之違規事實，蓋其行經建國路772 巷與建國路之交岔
    路口時，建國路772 巷之燈光號誌乃係顯示為黃燈，而非紅
    燈，故其並無紅燈右轉之違規事實。再者，案發當日往來車
    輛眾多，舉發員警可能判斷錯誤或誤判違規車輛，且並無實
    際證據（即照片）即逕予舉發，亦顯有不當；況該處號誌經
    其實際調查並錄影存證結果，黃燈號誌之秒數僅有3 秒，依
    其所騎乘之機器腳踏車之速度，若於黃燈時右轉，轉入建國
    路時亦可能已轉為紅燈，是舉發本件違規之員警並非無誤判
    違規事實之可能。綜上，原處分顯有不當，為此聲明異議云
    云。
三、按駕駛人駕駛汽車，應遵守道路交通標誌、標線、號誌之指
    示，行駛至交岔路口，其行進、轉彎，應遵守燈光號誌，而
    車輛面對行車管制號誌圓形紅燈表示禁止通行，不得超越停
    止線或進入路口，道路交通安全規則第90條、第102 條第 1
    項第1 款、道路交通標誌標線號誌設置規則第206 條第5 款
    分別定有明文。次按汽車駕駛人，行經有燈光號誌管制之交
    岔路口有紅燈右轉行為者，處600 元以上1,800 元以下罰鍰
    。汽車駕駛人有第53條違規行為者除依原條款處罰鍰外，並
    予記違規點數3 點，道路交通管理處罰條例第53條第2 項、
    第63條第1 項第3 款亦分別定有明文。
四、經查：上揭違規事實，業據證人即舉發本件違規之警員乙○
    ○於本院審理時具結證稱：當天伊與八德分局廣興派出所所
    長共同執行巡邏業務時，於上開違規時間、地點親眼目睹異
    議人騎乘機器腳踏車而有上揭違規事實，乃立即將異議人攔
    停舉發等語綦詳（見本院卷97年3 月11日訊問筆錄）。而證
    人乙○○為取締交通違規之公務員，其為達維護交通秩序、
    安全之行政目的而依法執行公權力，與異議人素不相識，衡
    情當無甘冒須負擔刑事責任之風險，故意誣指異議人違規之
    必要，且按考量交通違規行為又多屬迅速、稍縱即逝及不可
    回復等特性，舉發機關或原處分機關若能提出更多之法定證
    據方法，例如人證、書證、物證等證據資料以供司法審查之
    交通法庭加以判斷該交通違規行為之存否，自屬允當，惟若
    因前揭交通違規行為特性而無法提供更多相關之書證、物證
    時，則舉發員警於司法審查之訴訟程序上立於證人之地位而
    證述其當時親身目擊及見聞之交通違規行為經過，亦屬於法
    定證據方法之一之人證證述，於法亦不有違，至於舉發員警
    立於證人之地位所為之證述是否可採，此乃交通法庭依經驗
    及論理法則判斷其證明力為何而得否採擇之心證層次，斷不
    可以舉發員警作為證人之所述，因不可能反於其先前所為舉
    發而認均不可採，而全盤否定其立於證人地位所為之陳述。
    本件雖舉發當時未拍攝相片採證，核其情確屬依交通違規行
    為之特性無法提供更多相關書證、物證之情形，而有上開原
    則之適用。舉發員警乙○○既已於本院審理中居於證人之地
    位具結，陳述其親身目賭、見聞異議人之上揭違規事實，足
    堪擔保其證詞之憑信性，故證人上揭證述確屬可採。準此，
    縱異議人上開所辯關於該處燈光管制號誌之秒數之部分經本
    院調查屬實，惟其以此為由辯稱並無紅燈右轉之違規事實云
    云，仍非可採。
五、綜上所述，異議人確有上開違規行為，又處分機關依道路交
    通管理處罰條例第53條第2 項、違反道路交通管理事件統一
    裁罰基準及處理細則及違反道路交通管理事件統一裁罰基準
    表所載之裁罰標準之相關規定，裁處異議人600 元之罰鍰，
    並依道路交通管理處罰條例第63條第1 項第3 款之規定，記
    違規點數3 點，亦核無違誤，是本件異議自為無理由，應予
    駁回。
據上論斷，應依道路交通管理處罰條例第87條第2 項、道路交通
案件處理辦法第19條，裁定如主文。
中    華    民    國    97    年    3     月    31    日
                            交通法庭  法  官   蘇昌澤
以上正本證明與原本無異。
如不服本裁定，應於裁定送達後5 日內向本院提出抗告狀。
                                      書記官   田宜芳
中    華    民    國    97    年    4     月    3     日


司法院資訊處製作；財團法人民間司法改革基金會備份。
